臺灣板橋地方法院刑事判決　　　　　　　96年度易字第1904號
公　訴　人　臺灣板橋地方法院檢察署檢察官
被　　　告　丙○○
上列被告因詐欺案件，經檢察官提起公訴（96年度偵緝字第1234
號、第1235號），被告於準備程序中就被訴事實為有罪之陳述，
經本院合議庭裁定由受命法官獨任進行簡式審判程序，並判決如
下：
    主  文
丙○○幫助連續意圖為自己不法之所有，以詐術使人將本人之物
交付，處有期徒刑肆月，如易科罰金，以銀元佰元即新臺幣玖
佰元折算壹日。減為有期徒刑貳月，如易科罰金，以銀元佰元
即新臺幣玖佰元折算壹日。
    事  實
一、丙○○前透過報紙分類廣告，得知某真實姓名年籍不詳、自
    稱張姓之成年男子欲收購他人金融機構帳戶，雖預見有犯罪
    集團或不法份子利用他人帳戶實行詐欺或其他財產犯罪，以
    掩飾不法利益，規避司法偵查，仍基於幫助詐欺之故意，於
    民國94年7 月5 日，與該名張姓男子相約前往臺北縣新莊市
    ○○路227 號臺北富邦商業銀行新莊分行，開設帳號000000
    000000號帳戶（以下簡稱富邦銀行帳戶），旋將其存摺、金
    融卡交付張姓男子，並收取新臺幣（下同）1500元之對價，
    以此方式，幫助張姓男子實行詐欺取財之犯罪行為。張姓男
    子則基於意圖為自己不法所有之概括犯意，連續實行詐欺取
    財行為如下：
  (一)於94年7 月7 日某時許，以行動電話發送簡訊予乙○○，佯
    稱其個人資料遭冒用申請信用卡，要求以自動櫃員機辦理鎖
    卡事宜，致乙○○陷於錯誤，於同日下午4 時20分許，在臺
    北縣永和市福和自助郵局，以自動櫃員機轉帳26000 元至丙
    ○○所有之富邦銀行帳戶內。
  (二)又於同日下午1 時許致電甲○○，佯稱其信用卡遭人盜用，
    甲○○因而誤信為真，於同日下午4 時59分許，前往臺北市
    ○○路○ 段92號臺北富邦銀行前，按其指示操作自動櫃員機
    ，轉帳60000 元至前開富邦銀行帳戶內，旋遭提領一空。
二、案經臺中縣警察局豐原分局報請臺灣臺中地方法院檢察署檢
    察官及高雄縣政府警察局移送臺灣高雄地方法院檢察署檢察
    官呈請臺灣高等法院檢察署檢察長令轉臺灣板橋地方法院檢
    察署檢察官偵查起訴。
    理  由
一、被告丙○○透過報紙分類廣告，得知前述張姓男子欲收購他
    人金融機構帳戶，即於94年7 月5 日，與張姓男子相約至臺
    北縣新莊市○○路227 號臺北富邦商業銀行新莊分行，開設
    帳號000000000000號帳戶，並以1500元之對價售予張姓男子
    等情，業據被告於檢察官訊問及本院審理時坦承不諱，且有
    臺北富邦銀行一本萬利帳戶往來申請暨約定書、開戶基本資
    料表、印鑑卡影本各1 件附卷可資佐證。而被害人乙○○、
    甲○○遭人詐騙，分別以自動櫃員機轉帳26000 元、60000
    元至被告所有之富邦銀行帳戶之事實，亦據被害人乙○○、
    甲○○於警詢時指訴明確，並有臺北富邦銀行自動櫃員機交
    易明細表3 件、前開富邦銀行帳戶對帳單1 件在卷足稽，俱
    徵被告前揭不利於己之自白與事實相符。次以，金融機構對
    於個人開戶並未設有嚴格限制，一般人均可自行申辦，而無
    使用他人帳戶之必要，且金融機構帳戶之存摺、提款卡攸關
    個人財產權益，一般智識程度之人均有妥為保管、避免他人
    任意使用之認識，當無於非與本人具有相當親密或信賴關係
    之人間流通使用之可能性，況現今犯罪集團或不法份子為掩
    飾不法獲利行徑，避免司法機關之犯罪偵查，每利用他人金
    融機構帳戶遂行詐欺或其他財產犯罪，其犯罪手法業經政府
    及各類傳媒廣為宣導週知，期使民眾注意防範，一般人本於
    生活經驗，均足預見提供金融機構帳戶之存摺、提款卡，極
    有可能遭利用為詐騙或其他財產犯罪之工具。被告行為時業
    已成年，依其智識程度、社會經歷，對於提供個人金融機構
    帳戶予素不相識之人使用，將有可能被利用作為實行財產犯
    罪之工具，自應有所預見。綜上，被告預見提供個人金融機
    構帳戶予他人使用，有被利用為詐欺犯罪工具之可能，仍將
    其所有之富邦銀行帳戶，以1500元之代價，售予張姓男子，
    以此方式幫助張姓男子遂行詐欺取財之犯罪行為，事證明確
    ，其犯行堪予認定。
二、按94年2 月2 日修正公布，95年7 月1 日施行之刑法第2 條
    第1 項：「行為後法律有變更者，適用行為時之法律。但行
    為後之法律有利於行為人者，適用最有利於行為人之法律。
    」之規定，係規範行為後法律變更所生新舊法律比較適用之
    準據法，於新法施行後，應適用新法第2 條第1 項之規定，
    為「從舊從輕」之比較（最高法院95年第8 次刑事庭會議決
    議意旨參照）。被告行為後，刑法第33條第5 款、第41條、
    第67條、第68條之規定，業於94年2 月2 日修正公布，並自
    95年7 月1 日起施行。關於罰金刑之最低數額，修正前刑法
    第33條第5 款原規定：「罰金：（銀元）1 元以上。」依現
    行法規所定貨幣單位折算新臺幣條例第2 條規定折算為新臺
    幣，修正前罰金刑之最低數額即為新臺幣3 元，其加減依修
    正前刑法第68條規定，僅加減其最高度。修正後刑法第33條
    第5 款則規定：「罰金：新臺幣1000元以上，以百元計算之
    。」修正後罰金刑之最低數額提高為新臺幣1000元，其加減
    依修正後刑法第67條規定，最高度及最低度同加減之。據此
    計算，修正後罰金刑最低數額及其減輕之規定，對被告並非
    有利。又修正前刑法第41條第1 項關於易科罰金之折算標準
    ，以銀元1 元以上3 元以下折算1 日，並依罰金罰鍰提高標
    準條例第2 條規定，就其數額提高為100 倍。修正後刑法第
    41條第1 項則規定以新臺幣1000元、2000元或3000元折算1
    日，易科罰金，罰金罰鍰提高標準條例第2 條有關易科罰金
    折算1 日之數額提高倍數規定，即不再適用。比較修正前後
    易科罰金之折算標準，以修正前刑法第41條規定有利於被告
    。是經比較新舊法結果，以修正前刑法規定對被告較為有利
    ，應依刑法第2 條第1 項前段規定，適用修正前之刑法規定
    。
三、核被告所為，係犯刑法第30條第1 項前段、第339 條第1 項
    詐欺取財罪之幫助犯。而前述張姓成年男子先後2 次詐欺取
    財犯行，時間緊接，手法相同，所犯為構成要件相同之罪名
    ，顯係基於概括犯意反覆實施，為連續犯（修正後刑法第56
    條連續犯之規定雖經刪除，惟參酌最高法院95年第8 次刑事
    庭會議決議意旨，以適用修正前刑法第56條規定，對行為人
    較為有利，是仍應論以連續犯）。被告基於幫助張姓男子遂
    行詐欺取財犯行之不確定故意，而為犯罪構成要件以外之行
    為，為幫助犯，依刑法第30條第2 項規定，減輕其刑。爰審
    酌被告恣意販售個人金融機構帳戶，助長詐欺犯罪之風氣，
    徒增司法機關偵查犯罪之困難，應嚴予非難，兼衡其素行、
    智識程度、犯罪之動機、目的、手段及所獲利益、所肇損害
    ，暨被告犯罪後之態度等一切情狀，量處如主文所示之刑，
    並諭知易科罰金之折算標準，以資懲儆。又被告所犯幫助詐
    欺取財罪，其犯罪時間係在96年4 月24日前，合於減刑要件
    ，應依中華民國九十六年罪犯減刑條例規定，減其刑為二分
    之一，並諭知易科罰金之折算標準。
據上論斷，應依刑事訴訟法第273 條之1 第1 項、第299 條第1
項前段，刑法第2 條第1 項前段、第30條第1 項前段、第2 項、
修正前刑法第56條、刑法第339 條第1 項、修正前刑法第41條第
1 項前段，刑法施行法第1 條之1 第1 項、第2 項前段，廢止前
罰金罰鍰提高標準條例第2 條，現行法規所定貨幣單位折算新臺
幣條例第2 條，中華民國九十六年罪犯減刑條例第2 條第1 項第
3 款、第7 條、第9 條，判決如主文。
本案經檢察官朱學瑛到庭執行職務。
中　　華　　民　　國　　96　　年　　8 　　月　　13　　日
                        刑事第三庭  法　官　廖  怡  貞
以上正本證明與原本無異。
如不服本判決，應於送達後10日內向本院提出上訴狀，上訴於臺
灣高等法院（應附繕本）。
                                    書記官　林  惠  齡
中　　華　　民　　國　　96　　年　　8 　　月　　15　　日
附錄本案論罪科刑法條全文：
刑法第339條
意圖為自己或第三人不法之所有，以詐術使人將本人或第三人之
物交付者，處5 年以下有期徒刑、拘役或科或併科1000元以下罰
金。
以前項方法得財產上不法之利益或使第三人得之者，亦同。
前二項之未遂犯罰之。
